【裁判字號】    97,訴,3570
【裁判日期】    971119
【裁判案由】    偽證等
【裁判全文】
臺灣臺中地方法院刑事判決              97年度訴字第3570號
公  訴  人  臺灣臺中地方法院檢察署檢察官
被      告  甲○○
上列被告因偽證等案件，經檢察官提起公訴（97年度偵字第1031
4號），本院判決如下：
    主    文
甲○○意圖使他人受刑事處分，向該管公務員誣告，累犯，處有
期徒刑柒月，減為有期徒刑月又拾伍日。
    犯 罪 事 實
一、甲○○前因竊盜案件，經本院判處有期徒刑8月確定，於民
    國91年1月23日執行完畢。詎仍不知悛悔，明知其與劉明福
    之間，並無中古汽車零件買賣之事實，劉明福亦未交付甲○○以張玉琴為發票人、豐原市信用合作社市前分社（下稱豐
    原信用合作社）票號CN0000000、CN0000000、CN0000000，
    發票日分別為91年10月20日、91年10月20日、91年11月20日
    之支票3張做為支付貨款之用，該3張支票係乙○○為向甲○○為調現所交付，而甲○○竟因上開3張支票屆期未獲兌現
    ，思以刑事告訴之方式迫使劉明福給付上開票款，基於誣告
    、偽證及教唆偽證之犯意，於92年10月1日，向臺中縣警察
    局霧峰分局（下稱臺中縣霧峰分局）提出狀載日期為92年9
    月30日之刑事告訴狀，捏造：劉明福於91年10月初某日，透
    過乙○○之介紹，向其訂購汽車材料，待將貨送交予劉明福
    後，劉明福託乙○○交付上開3張支票，惟於票期屆至，劉
    明福要求暫勿兌現，亦未拿現金來處理，且避不見面，嗣其
    逕為提示時，發現該3張支票係拒絕往來之支票，丁○○○○○○涉犯詐欺罪等不實內容，意圖使劉明福受刑事處分，
    向該管公務員提出告訴，以此方法誣指丁○○○○○○2人
    涉有詐欺罪嫌。嗣甲○○為達其誣告之目的，同時於上述虛
    偽指訴後，以證人身分具結，於94年3月10日本院94年度易
    字第225號案件審判中，虛偽證稱：「（你與被告（即劉明
    福）交易時間？）91年10月9日，本來我們都拿現金的，他
    是將票交給乙○○拿來的。（材料內容？）車子底盤、工字
    樑、傳動軸、三腳架等東西。（貨送到乙○○那裏，你人去
    哪裏？）他叫我先回去，說貨送走了，就會拿錢給我」等語
    ，就該案件案情有重要關係之事項為虛偽之陳述，足以影響
    刑事裁判結果之正確性。復於93年8月26日前之某日，教唆
    乙○○於偵、審開庭時做虛偽陳述，乙○○遂於臺灣臺中地
    方法院檢察署檢察官（下稱臺中地檢署）93年度核退偵字第
    254號、本院94年度易字第225號、臺灣高等法院臺中分院（
    下稱臺中高分院）94年度上易字第679號案件中，對於劉明
    福是否向甲○○購買汽車材料及如何支付貨款等重要關係事
    項，先後於93年8月26日偵訊中、94年3月10日、94年7月6日
    審判中到庭具結後虛偽證稱：「（是你介紹劉明福向甲○○
    買汽車材料？）是，時間是91年10月初。（當時有無約定要
    給付現金？）有，他（即劉明福）說貨拿去交了以後晚上就
    可以付現金給甲○○，後來晚上他拿支票到修配廠給我，我
    問他原因，他說現金他要先用，他是拿3張張玉琴的支票及
    2400元現金託我轉交給甲○○。（甲○○有無親自交貨給劉
    明福？）有，在91年10月初親自在我的修配廠交貨給他。（
    是否他們自己去洽談買賣事宜？）是我帶他（即劉明福）去
    甲○○的住處看要購買的中古汽車材料，他們之間有直接商
    談」等語（偵訊中證詞），「（這個案子的交貨情形？）甲○○自己押貨到我興平路工廠，然後他就開我的車子回去，
    貨沒有卸下來，我聯絡劉明財到我工廠，我開貨車跟劉明財
    將貨送到台揚，台揚老闆出來處理，劉明福跟我一起回到我
    的工廠，他自己再回去，我們約好晚上付錢，劉明福晚上拿
    錢過來，我再轉交，當天晚上劉明福拿3張支票過來，我再
    聯絡甲○○過來，甲○○過來時劉明福已經離開了」等語（
    本院審判中證詞），及「在本案交易時，劉明福再將支票交
    給我，我將之交給甲○○」等語（臺中高分院審判中證詞）
    ，就該案件案情有重要關係之事項為虛偽之陳述，足以影響
    刑事裁判結果之正確性。嗣乙○○事後坦承上開3張票，係
    伊向甲○○調現而交付，劉明福與甲○○間並無買賣材料或
    交付材料等情而查獲（乙○○偽證部分，業經本院以96年度
    訴字第4687號判決有期徒刑6月，減為有期徒刑3月，緩刑2
    年確定在案）。
二、案經臺灣臺中地方法院檢察署檢察官自動檢舉偵查起訴。
    理    由
一、證據能力部分：
  (一)按被告以外之人於偵查中向檢察官所為陳述，除顯有不可信
    之情況者外，得為證據，刑事訴訟法第159條之1第2項定有
    明文。偵查中對被告以外之人所為之偵查筆錄，性質上係屬
    傳聞證據。惟現階段刑事訴訟法規定檢察官代表國家偵查犯
    罪、實施公訴，依法其有訊問被告之權，證人且須具結，而
    實務運作時，檢察官偵查中向被告以外之人所取得之陳述，
    原則上均能遵守法律規定，不致違法取供，其可信度極高，
    職是，被告以外之人前於偵查中已具結而為證述，除反對該
    項供述得具有證據能力之一方，已釋明「顯有不可信之情況
    」之理由外，不宜以該證人未能於審判中接受他造之反對詰
    問為由，即遽指該證人於偵查中之陳述不具證據能力。查證
    人劉明福、乙○○於檢察官偵查中所為之證述，性質上雖屬
    傳聞證據，惟係偵查中向檢察官所為之證述，並經具結，且
    無顯有不可信之情況，衡諸上開規定，自具有證據能力。
  (二)復按被告以外之人於審判外之言詞或書面陳述，除法律有規
    定者外，不得作為證據，刑事訴訟法第159條第1項固定有明
    文。惟被告以外之人於審判外之陳述，雖不符同法第159條
    之1至之4之規定，而經當事人於審判程序同意作為證據，法
    院審酌該言詞陳述或書面陳述作成時之情況，認為適當者，
    亦得為證據。又當事人、代理人或辯護人於法院調查證據時
    ，知有第159條第1項不得為證據之情形，而未於言詞辯論終
    結前聲明異議者，視為有前項之同意，同法第159條之5亦定
    有明文。查本案證人丁○○○○○○於證人劉明福被訴詐欺
    案件中之警詢筆錄、豐原信用合作社93年8月30日豐信字第
    0451號函、94年2月22日豐信字第0081號函，為證人於審判
    外之言詞或書面陳述，屬傳聞證據，公訴人及被告於本院準
    備程序及審判程序中，均表示沒有爭執，且迄於言詞辯論終
    結前亦未聲明異議。本院審酌其陳述作成時之情況，核無違
    法取證或其他瑕疵，認為以之作為證據為適當，上開證人於
    審判外之陳述及相關證據資料，自得做為證據，合先敘明。
二、訊據被告甲○○固不否認有告訴證人丁○○○○○○涉嫌詐
    欺之事實，惟矢口否認有何誣告、偽證及教唆偽證犯行，並
    辯稱：是證人乙○○告訴伊證人劉明福要買材料，並由證人
    乙○○拿證人劉明福之3張票給伊做貨款，伊也有將材料送
    至太平給證人乙○○，後來票未兌現，所以伊才認為是詐欺
    ，當時去找證人劉明福處理時還被叫警察來，一時氣憤才提
    告，伊不知道這樣會構成誣告；伊並沒有教唆證人乙○○偽
    證，證人乙○○之所以向法院聲稱伊與證人劉明福間沒有買
    賣關係，是因為證人乙○○要逼伊不要再追討這一筆錢，而
    且有買賣關係也是證人乙○○跟伊說的云云。經查：
  (一)被告與證人劉明福之間確無中古汽車材料買賣，上該3張支
    票亦非證人劉明福因向被告買汽車材料而交付，實係證人乙○○為向被告調現始交付被告之事實，有證人劉明福偵查中
    證稱：「（在甲○○對你提出告訴之前，是否認識甲○○？
    ）不認識，也沒有聽過這個人，是後來乙○○帶甲○○去找
    我之後，我才知道」、「（拿那3張票要作何用？）當時乙○○說他可以作票貼貼現，另外還有工作上的配合，我修配
    廠的車子有拿給他作板金，我要付給他工錢，所以這3張票
    有些是要請他貼現，有些是要給他工錢」、「（有無透過乙○○與甲○○買過材料？）完全沒有」等語（見97年度偵字
    第10314號卷第6頁至第7頁），另於本院95年度訴字第2339
    號乙○○被告偽證案件中亦結證：「（91年10月9日你有無
    向甲○○購買汽車材料？）確實沒有」、「（何時第一次見
    到甲○○？）是在甲○○92年9月8日票提示後，甲○○來我
    家找我，沒有遇到我留下名片，我才依名片電話聯絡甲○○
    。我向甲○○說票是我開的，我會和被告（即乙○○）處理
    」、「甲○○沒有跟我講汽車材料的事情，只有問我說這3
    張票要如何處理」等語明確（見本院95年度訴字第2339號卷
    第40頁）；另證人乙○○於偵查中亦證稱：「（本件的交易
    是何人跟甲○○購買汽車材料？）只有單純金錢借貸，沒有
    實際買賣，我以前有用票，我會跟甲○○調票，劉明福的部
    分是劉明福給我他的支票，我給他現金。如果有須票用票的
    時候，我會再拿著劉明福的票去買材料，支票如果沒有用到
    的話，就再補回去給銀行。所以是劉明福欠我，我再欠甲○○」、「（本件的支票是否是跟甲○○購買汽車材料用的？
    ）不是，是調現的，是因為我拿我自己的票跟甲○○調現，
    我的票不能用了，他一直跟我催錢，問我有誰欠我的錢，我
    就跟他說劉明福有欠我錢，我就把劉明福的票給他」、「（
    這三張票實際上是買賣或是調現？）調現，劉明福實際上並
    沒有跟甲○○買賣」等語（見97年度偵字第10314號卷第38
    頁至第39頁、第49頁），於本院97年11月5日審理時，並證
    稱：「（劉明福對你的欠款與甲○○有無關係？）沒有關係
    」、「（從到到尾有無交材料的事情？）沒有」等語可證。
    再據證人蔡適良於本院94年度易字225號案件審理時證稱：
    系爭3張支票是因證人乙○○向他買零件所以支付貨款之票
    據，他在不同的時間拿到支票，並且在拿到票時，證人乙○○就已在票據後面背書，他不超過一個星期就會將票據存入
    銀行，之後是因證人乙○○向他稱支票有問題，他才到銀行
    去辦理撤回的手續，取回票據後，證人乙○○有以現金或以
    票換票的方式取回等語（見94年度易字第225號卷第89頁至
    94頁），顯見，證人劉明福所開立之上開3張支票，係證人
    乙○○原交予證人蔡適良，因票有問題經抽回，證人乙○○
    再以票及現金換回該3張支票，再由證人乙○○持以向被告
    調現，均與買賣中古汽車材料無涉。而被告自始至終均無法
    提出與聲稱之中古汽車材料有關之送貨單、收據等文件足以
    證明與證人劉明福間有買賣契約。而被告告訴證人丁○○○○○○涉犯詐欺罪嫌部分，亦據本院94年度易字第225號判
    決劉明福無罪，臺中高分院駁回上訴確定，及臺中地檢署檢
    察官以93年度偵緝字第1530號為張玉琴不起訴處分確定在案
    。是以證人劉明福、乙○○所證，證人劉明福與被告之間並
    無中古汽車材料買賣契約存在，而以證人張玉琴所簽發之3
    張支票，並非做為給付中古汽車材料貨款所交付等情，應屬
    實在。
  (二)被告明知與證人劉明福之間並無中古汽車材料買賣事宜，該
    票亦非證人劉明福給付貨款買賣所交付，而係證人乙○○為
    調現而交付被告者，被告竟思以刑事告訴方式，迫使證人劉
    明福給付該3張票款，於92年10月1日向臺中縣霧峰分局提出
    告訴狀指訴證人丁○○○○○○詐欺，有被告提出之日期為
    92年9月30日刑事告訴狀1份可證（見93年度偵字第5773號卷
    第13至14頁），被告並分別於92年10月16日警詢時，及93年
    8 月26日、93年11月12日偵訊中陳稱：劉明福於91年10月初
    某日，透過證人乙○○介紹，向伊購買汽車材料，伊依約將
    材料送至證人乙○○位於臺中縣太平市之住處，交予證人劉
    明福收受，證人劉明福卻要伊晚上再至之證人乙○○上開處
    所收款，同日晚上伊依約前往，劉明福委託證人乙○○將3
    紙支票連同現金2400元交予伊，用以支付貨款，伊乃要求證
    人乙○○在支票上簽名見證，嗣票載發票日將至，證人劉明
    福又委託證人乙○○告訴伊暫緩提示支票，表示將拿現金來
    換回支票，詎劉明福嗣即避不見面，伊眼看支票時效將屆，
    乃提示付款，然該3紙支票卻因存款不足及拒絕往來，而遭
    受退票，而認證人劉明福詐欺等語，有上開偵、審判筆錄為
    據（見93年度偵字第5773號卷第11至14頁、93年度核退偵字
    第254號卷第24頁、93年度偵緝字第1530號卷第28頁)，其誣
    告之意圖，甚是顯然。又被告除以告訴人身分對證人劉明福
    提出詐欺告訴，並為達其誣告之目的，復於本院94年度訴字
    第225號案件，94年3月10日審判期日中具結，並虛偽證述：
    「（你與被告（即劉明福）交易時間？）91年10月9日，本
    來我們都拿現金的，他是將票交給乙○○拿來的。（材料內
    容？）車子底盤、工字樑、傳動軸、三腳架等東西。（貨送
    到乙○○那裏，你人去哪裏？）他叫我先回去，說貨送走了
    ，就會拿錢給我」等語，就該案件案情有重要關係之事項為
    虛偽之陳述，有上開審判筆錄及94年3月10日被告甲○○之
    證人結文附卷可稽（見94年度上易字第679號卷第25頁）。
  (三)至被告為達誣告之目的，復教唆證人乙○○於偵、審時為虛
    偽陳述之事實，除有證人乙○○於臺中地檢署93年度核退偵
    字第254號、本院94年度易字第225號、臺中高分院94年度上
    易字第679號案件開庭時時，先後於93年8月26日偵訊中、94
    年3月10日、94年7月6日審判中到庭具結後虛偽證稱：「（
    是你介紹劉明福向甲○○買汽車材料？）是，時間是91年10
    月初。（當時有無約定要給付現金？）有，他（即劉明福）
    說貨拿去交了以後晚上就可以付現金給甲○○，後來晚上他
    拿支票到修配廠給我，我問他原因，他說現金他要先用，他
    是拿3張張玉琴的支票及2400元現金託我轉交給甲○○。（
    甲○○有無親自交貨給劉明福？）有，在91年10月初親自在
    我的修配廠交貨給他。（是否他們自己去洽談買賣事宜？）
    是我帶他（即劉明福）去甲○○的住處看要購買的中古汽車
    材料，他們之間有直接商談」等語（偵訊中證詞），「（這
    個案子的交貨情形？）甲○○自己押貨到我興平路工廠，然
    後他就開我的車子回去，貨沒有卸下來，我聯絡劉明財到我
    工廠，我開貨車跟劉明財將貨送到台揚，台揚老闆出來處理
    ，劉明福跟我一起回到我的工廠，他自己再回去，我們約好
    晚上付錢，劉明福晚上拿錢過來，我再轉交，當天晚上劉明
    福拿3張支票過來，我再聯絡甲○○過來，甲○○過來時劉
    明福已經離開了」等語（本院審判中證詞），及「在本案交
    易時，劉明福再將支票交給我，我將之交給甲○○」等不實
    內容（臺中高分院審判中證詞）（見有證人乙○○93年度核
    退偵字第254號93年8月26日偵訊筆錄、本院94年度易字第
    225號94年3月10日審判筆錄、臺中高分院94年度上易字第
    679號94年7月6日審判筆錄），並有證人乙○○於上開日期
    之證人結文3份在卷可按（見93年度核退偵字254號卷第28頁
    、臺中高分院上易字第679號卷第26頁、第47頁），而證人
    乙○○在其被訴偽證案件中，坦認犯罪，並經本院96年度訴
    字第4687號判決確定在案。另被告確有教唆證人乙○○偽證
    之事實，亦據證人乙○○於本案偵查中證稱：「（甲○○有
    無在96年5月3日法院開庭的時候說謊說是劉明福買材料的？
    ）有，甲○○就自己編一套說是劉明福跟他買材料的，叫我
    要這樣講」、「（甲○○何時、何處叫你作不實陳述的？）
    甲○○在要告劉明福之前就先說要編這樣子的理由來告劉明
    福，才可以設定劉明福的財產，是在他家或是在我的工廠我
    忘記了」（見96年度他字第2270號卷第39頁），復於本院審
    理時證述：「（甲○○是在93年8月26日開庭前教唆過你做1
    次偽證？）他講過幾次我忘記了，但第一次偵訊前就有跟我
    說」（見本院卷第49頁背面）等語可證，衡諸被告欲藉由刑
    事告訴逼迫證人劉明福償還票款，而被告與證人乙○○2人
    在證人劉明福被訴詐欺案件中，對於上開被告與證人劉明福
    間有中古汽車材料買賣、交付3張支票做為貸款及交付材料
    經過等不實內容，均口徑一致，倘非2人事先即已講好，又
    何能對虛構之事項，為一致之陳述。是以，證人乙○○證稱
    被告有教唆偽證，應為真實。
  (五)被告否認誣告、偽證及教唆偽證犯行，並以前詞置辯。惟查
    ：
  (1)被告辯稱是證人乙○○告訴伊，該3張支票是證人劉明福要
    向伊買材料的，因為拿到證人劉明福未兌現之3張支票，所
    以才會認為證人劉明福詐欺云云。然被告與證人劉明福間並
    無中古汽車材料買賣，且該3張票係證人乙○○交付予被告
    作調現之用，業如前述，被告所辯，已屬不實。況且，倘係
    證人乙○○告訴被告係劉明福要買材料而致被告有所誤會，
    則何以被告於告訴證人劉明福詐欺案件之初始，先稱：「（
    實際上是何人跟你購買材料？）劉明福與乙○○一起來」（
    見93年度偵緝第1530號卷第26頁），而事後再改稱：本件買
    賣都是被告乙○○與伊接觸，伊沒有見過證人劉明福，是在
    支票退票後，伊才去找劉明福等語（94年度易字第225號第
    19頁），被告說詞顯有虛捏；又關於出售中古汽車材料之價
    金，先於告訴狀及警詢中稱係18萬5000元（見93年度偵字第
    5773卷第11頁、第13頁），嗣於偵查中則稱：91年11月劉明
    福跟我買汽車材料共26萬等語（見93年度偵緝卷第1530號第
    28頁），亦前後不一；再者，關於交貨一節，證人乙○○業
    於本院證述，自始至終均無交付材料之事，而被告執詞稱材
    料有送到證人乙○○位於太平市之工廠，並稱貨物是由證人
    劉明福接收，劉明福說等他把貨物拿去就可以付伊現金等語
    （見93年度核退卷第254號卷24頁），復改稱：「（你說的
    你賣給被告（即證人劉明福）的這批貨有無簽收？）沒有。
    因為乙○○說貨載出去，馬上要拿錢回來給我」等語，其詞
    反覆，相互矛盾；復關於3張支票上證人乙○○背書部分，
    被告陳稱：「（你何時叫他背書？）91年10月9日那晚，他
    當場拿給我，我就叫他背書」（見94年度易字第224號卷第
    68頁），然而證人蔡適良已然證稱：他拿到該3張支票時，
    證人乙○○即已在背面背書，之後約不到一星期即存入銀行
    等語如前，而證人蔡適良與被告、證人乙○○、劉明福於
    本件並無何利害關係，亦無虛偽證述之必要，證人蔡適良所
    證亦與事實較為符合，顯見被告所稱證人乙○○在伊交貨當
    時當場背書云云，即有不實。因此，被告關於其所稱中古汽
    車材料買賣之說詞，均前後不一，相互矛盾，顯出於虛構，
    無足採信。再者本件上開之3張支票背面載明該等票據，分
    別於91年8月5日、91年8月16日、91年9月6日業經持往第七
    商業銀行復興分行代收，嗣經撤銷收回之意旨（見93年度偵
    卷第5773號第15頁至第17頁，94年度易字第225號卷第77頁
    ），該等支票顯已出現問題，於一般從事商業交易之人而言
    ，均可輕易得知。既被告稱於買賣初始言明以現金交付，事
    後竟交付支票云云，被告當應在意其票據之變現性，而被告
    於收受時，竟未立即向證人乙○○或證人劉明福提出異議，
    而毫無質疑即為收受，顯與常情不符。被告復辯稱，伊未注
    意看有無蓋銀行託收戳印云云，惟被告身為商人，收受票據
    時，必會檢視票據正背面之記載，而票據之記載並非繁複，
    背後記載託收等情亦一目了然，被告所辯，不足採信。另被
    告再辯稱，因伊拿到的票是不能兌現的票，以為如此即構成
    詐欺云云，惟倘被告主觀上認為票據未兌現即構成詐欺，則
    於告訴狀中載明如此意旨即可，被告竟進而編織故事，虛構
    上情，則其誣告之意圖，至為顯然。綜上可知，被告並非誤
    以為伊與證人劉明福有中古汽車材料買買之事，亦明知該3
    張支票並非交付貨款，而係證人乙○○向其調現之用，竟具
    狀提出告訴誣指證人劉明福、訴外人張玉琴詐欺，並於本院
    94年度易字第225號審理時，虛偽作證，其誣告、偽證之犯
    行，堪可認定。
  (2)被告復辯稱，伊沒有教唆證人乙○○偽證，係因證人乙○○
    要逼迫伊不要催討此債務，所以才改口說沒有中古汽車材料
    買賣之事，證人乙○○確實有向伊買材料云云。然而，證人
    乙○○或劉明福與被告間如果有中古汽車材料買賣之事，且
    該3張票係為支付貨款所交付者，則證人乙○○大可自始至
    終據實陳述已足，又何必在其自己被訴偽證案件中，為不利
    於己之陳述，向法院認罪，並經有罪判決確定，顯然證人乙○○自覺於證人劉明福被訴詐欺案件中所為之不實內容，漏
    洞百出，已無法自圓其說，始於其被訴偽證案件中，坦承犯
    行而據實陳述。而本件自始既無中古材料買賣情事，被告與
    證人乙○○於證人劉明福被訴詐欺案件中，均異口同聲稱有
    買賣、交付支票以支付貨款、交付材料及當場背書等不實內
    容，顯見，被告於證人乙○○於作證前，確有教唆證人乙○○偽證之事實。是以被告所辯，為不可採。
三、綜上所述，本件事證明確，被告犯行，洵堪認定，應依法論
    科。
四、論罪科刑：
  (一)按被告行為後，刑法業於94年2月2日經總統以華總一義字第
    09400014901號令修正公布，並於95年7月1日施行。按行為
    後法律有變更者，適用行為時之法律，但行為後之法律有利
    於行為人者，適用最有利於行為人之法律，現行刑法第2條
    第1項定有明文。此條規定乃與刑法第1條罪刑法定主義契合
    ，而貫徹法律禁止溯及既往原則，係規範行為後法律變更所
    生新舊法律比較適用之準據法，是刑法第2條本身雖經修正
    ，但刑法第2條既屬適用法律之準據法，本身尚無比較新舊
    法之問題，應一律適用裁判時之現行刑法第2條規定以決定
    適用之刑罰法律。查刑法第29條有關教唆犯之規定，修正前
    第29條第1項原規定「教唆他人犯罪者」，修正後規定為「
    教唆他人使之實行犯罪行為者」，依該法之修正理由謂：「
    本法改採限制從屬之立場，共犯之成立係以正犯行為之存在
    為必要，而此正犯行為則須正犯者著手於犯罪之實行行為，
    且具備違法性（即須正犯行為具備構成要件該當性、違法性
    ），始足當之，至於有責性之判斷，則依個別正犯或共犯判
    斷之，爰刪除第3項失敗教唆及無效教唆之處罰，並修正要
    件為教唆他人使之實行犯罪行為者，為教唆犯，亦即被教唆
    者未產生犯罪決意，或雖生決意卻未實行者，教唆者皆不成
    立教唆犯」，是刑法第29條教唆犯之規定，於修正後之可罰
    性要件業已限縮，乃屬行為可罰性要件之變更，自應比較新
    舊法，本案被教唆者確於著手後實行犯罪行為，不論適用修
    正前、後之刑法第29條第1項之規定，被告均應成立教唆犯
    ，對被告而言無有利、不利之情形，是無新舊法比較之問題
    ，自應逕行適用裁判時法。修正後刑法第47條第1項規定「
    受徒刑之執行完畢，或一部之執行而赦免後，5年以內故意
    再犯有期徒刑以上之罪者，為累犯，加重本刑至二分之一」
    ，與修正前刑法第47條規定「受有期徒刑之執行完畢，或受
    無期徒刑或有期徒刑一部之執行而赦免後，5年以內再犯有
    期徒刑以上之罪者，為累犯，加重本刑至二分之一」不同，
    亦即若被告再犯者係故意犯罪，則修正前、後之規定，均成
    立累犯，自不生新舊法律比較適用之問題，而應逕行適用裁
    判時法。而修正後刑法第55條刪除有關牽連犯之規定，刑法
    修正之後，原屬牽連犯之數個犯罪行為，依新法應數罪併罰
    ，比較修正前之規定，可依裁判上一罪論處，顯然修正後之
    規定並未較有利於被告，依修正後刑法第2條第1項規定，應
    適用行為時即修正前刑法第55條後段之規定，從重論以一罪
    ，較為有利於被告。
  (二)核被告甲○○所為係犯刑法第169條第1項誣告罪、刑法第16
    8條偽證罪、刑法第29條、第168條教唆偽證罪。又誣告罪為
    妨害國家審判權之罪，故就其性質而論，直接受害者係國家
    ，即國家之審判事務，每因誣告而為不當之進行，至個人受
    害，乃國家進行不當審判事務所發生之結果，與誣告行為不
    生直接之關係，被告於92年10月1日以一刑事告訴狀誣告證
    人丁○○○○○○，仍僅能成立一誣告罪。又偽證罪所侵害
    之法益係國家之審判權，故對於同一訴訟案件，證人縱使先
    後多次具結而為虛偽之陳述，因所侵害國家審判權之法益單
    一，自僅成立單一之偽證罪而不成立連續犯（最高法院89年
    度臺上字第7591號判決意旨參照），證人乙○○先後3次於
    偵、審中，供前具結就與案情有重要關係之事項虛偽陳述，
    依上開說明，僅成立一偽證罪，而按刑法第29條第2項規定
    ，教唆犯之處罰，依其所教唆之罪處罰之，是被告所為教唆
    偽證，亦成立一教唆偽證罪。檢察官認被告成立連續教唆偽
    證罪，容有誤會。又按教唆他人犯罪後，又進而實施犯罪行
    為者，其教唆行為已為實施行為所吸收，應以實施正犯論（
    最高法院22年上字第681號、31年上字第920號、43年臺上字
    第396號判例意旨參照）。又教唆他人偽證外，又進而自行
    實施偽證，則其教唆行為已為實施行為所吸收，應論以實施
    正犯（最高法院91年度臺上字第114號判決參照）。是本件
    被告教唆證人乙○○偽證後，自己進而實行偽證，其教唆行
    為已為其實行行為所吸收，應論以正犯，不另論教唆偽證罪
    責。而被告所犯之誣告、偽證罪間，係以偽證之手段，以達
    誣告之目的，有方法、目的之牽連關係，為牽連犯，應依修
    正前刑法第55條規定，應從誣告罪處斷。公訴人雖未就被告
    於94年度易字第225號案件審理中所為偽證犯行提起公訴，
    惟被告所犯偽證犯行，核與已起訴之誣告犯行部分，有牽連
    犯之裁判上一罪關係，有如前述，本為起訴效力所及，本院
    自應併予審理。至本院96年度訴字4687號確定判決雖僅認定
    證人乙○○於偵查中及本院94年度易字第225號案件成立偽
    證罪，唯本案起訴書所載既為：證人乙○○受被告教唆，而
    於「檢察官偵查中」及「法院審理時」偽證等事實，則證人
    乙○○於臺中高分院94年度上易字第679號案件審理時所為
    之偽證行為，自屬檢察官起訴之範圍，本院自應予以審判，
    併此說明。
  (三)被告前因竊盜案件，經本院判處有期徒刑8月確定，於民國
    91年1月23日執行完畢之事實，有臺灣高等法院被告前案紀
    錄表在卷可按，其於有期徒刑執行完畢5年內再犯本件有期
    徒刑以上之罪，為累犯，應依法加重其刑。
  (四)爰審酌爰被告設詞誣告他人詐欺，復於本院另案審理中虛偽
    證詞，並教唆證人乙○○於偵、審中虛偽陳述，無端耗損司
    法資源，混淆司法判斷之正確性，並使證人劉明福陷於官司
    糾纏，犯罪後復矢口否認犯行，態度不佳，惟念其所為之虛
    偽陳述，並未經本院採為不利證人劉明福之證據，反因其所
    為虛偽陳述，而得以窺知案情全貌，還予證人劉明福清白之
    身，更徵司法之威信，暨其犯罪之動機、目的及手段等一切
    情狀，量處如主文所示之宣告刑。又本件被告犯罪時間係在
    中華民國96年罪犯減刑條例所定適用減刑基準日即96年4月2
    4日之前，合於該條例所定減刑規定之適用，應依該條例第2
    條第1項第3款之規定，減其刑期之二分之一。
五、據上論斷，應依刑事訴訟法第299條第1項前段，刑法第2條
    第1項、第29條、第168條、第169條第1項、（修正前刑法）
    第55條、第47條第1項，中華民國96年罪犯減刑條例第2條第
    1項第3款、第7條，判決如主文。
本案經檢察官丙○○到庭執行職務。
中    華    民    國    97    年    11    月    19   日
            刑事第十四庭   審判長法  官  陳  葳
                                 法  官  洪堯讚
                                 法  官  李慧瑜
上正本證明與原本無異。
如不服本判決，應於收受送達後10日內向本院提出上訴書狀（應
敘述具體理由並附繕本）。
上訴書狀如未敘述理由，應於上訴期間屆滿後20日內補提理由書
於本院。
                                 書記官  陳青瑜
中    華    民    國    97    年    11    月    19   日
附錄論罪科刑法條
第168條（偽證罪）
於執行審判職務之公署審判時或於檢察官偵查時，證人、鑑定人
、通譯於案情有重要關係之事項，供前或供後具結，而為虛偽陳
述者，處七年以下有期徒刑。
第169條（誣告罪）
意圖他人受刑事或懲戒處分，向該管公務員誣告者，處七年以下
有期徒刑。
意圖他人受刑事或懲戒處分，而偽造、變造證據，或使用偽造、
變造之證據者，亦同。


司法院資訊處製作；財團法人民間司法改革基金會備份。
